【裁判字號】    89,訴,1947
【裁判日期】    890626
【裁判案由】    清償借款
【裁判全文】
臺灣臺北地方法院民事判決  八十九年度訴字第一九四七號
    原      告  環華證券金融股份有限公司
    法定代理人  張平沼
    訴訟代理人  甲○○
    被      告  乙○○
右當事人間請求清償借款事件，本院判決如左：
    主      文
被告應給付原告新臺幣壹佰肆拾柒萬伍仟陸佰壹拾肆元，及其中新臺幣貳拾萬柒仟零
陸拾壹元部分自民國八十八年十月二十五日起至清償日止，其中新臺幣壹佰貳拾陸萬
捌仟伍佰伍拾元部分自民國八十八年十月二十七日起至清償日止，均按年息百分之
九點七五計算之利息，及按前開利息加收百分之十之違約金。
訴訟費用由被告負擔。
    事      實
甲、原告方面：
一、聲明：如主文所示。
二、陳述：
  (一)被告乙○○於民國八十六年十一月四日經由金豪證券股份有限公司( 下稱：金
      豪證券公司 )介紹向原告申請開立股票信用交易帳戶，辦理有價證券買賣融資
      融券事宜，雙方並簽訂有融資融券契約書，依該融資融券契約書第一條規定：
      「甲方( 即被告 )向乙方( 即原告 )融資融券所生權利義務，應依乙方融資融
      券業務操作辦法，及有關法令規章之規定辦理。」
  (二)嗣被告先後於八十八年六月十六日、同月十七日及同月二十二日，向原告請求
      融資買進優美股份有限公司( 下稱：優美公司 )股票共計四十三萬三千股，並
      向原告融資借款新臺幣( 下同 )二百八十五萬六千元，約定融資利率為百分之
      九點七五，後因股市不佳，股價連續下跌，導致被告融資擔保品不足法定維持
      率百分之一百二十，原告乃依融資融券業務操作辦法第二十二條第二項第一款
      規定「若通知送達之二個營業日內，委託人整戶擔保維持率仍未達百分之一百
      二十，且未補繳差額，本公司即自第三營業日起處分其擔保品」，而於同年十
      月十一日寄發補繳通知，要求被告於同年十月十三日前補足差額，詎被告逾期
      未為補繳，原告即依融資融券契約書第六條之約定，於同年十月二十一日及同
      月二十五日委託金豪證券公司處分擔保品，並於同年十月二十一日賣出優美公
      司股票七萬二千股，及於同月二十五日賣出優美公司股票三十六萬一千股，所
      得金額一百四十八萬三千六百六十元經抵充融資借款、利息及給付證券商之手
      續費後，被告尚欠原告融資借款一百四十七萬五千六百一十四元未償，依規定
      被告應於各成交日之次二營業日( 即十月二十五日及同月二十七日 )前清償，
      惟因被告屆期仍未為清償，復經原告於同年十二月二日寄發臺北郵局第四十三
      支局第二六四九號存證信函催告被告清償，被告仍置之不理，是依融資融券契
      約書第七條第二項、第三項約定，原告自得請求被告給付尚欠之融資借款一百
      四十七萬五千六百一十四元，及其中融資股數七萬二千股於八十八年十月二十
      一日委託金豪證券公司出售後不足差額二十萬七千零六十一元部分自八十八年
      十月二十五日起至清償日止，其餘融資股數三十六萬一千股於八十五年十月二
      十五日委託金豪證券公司出售後不足差額一百二十六萬八千五百五十三元部分
      自同年十月二十七日起至清償日止，均按原告報經財政部證券暨期貨管理委員
      會核備融資利率年息百分之九點七五計算之利息，及按核定利率百分之十加收
      融資違約金。
三、證據：提出環華證券金融股份有限公司融資融券業務操作辦法乙份、融資買進明
    細表乙份、環華證券金融股份有限公司融資買進彙計表三份、環華證券金融股份
    有限公司八十七年二月十三日環營字第五三號函影本乙份、追繳通知書抄本及大
    宗掛號函件存根聯影本各乙份、差額計算明細表乙份、金豪證券公司八十八年十
    月二十一日金審字第二九三號函及八十八年十月二十五日金審字第二九八號函影
    本各乙份、環華證券金融股份有限公司八十七年十月二十三日環業字第○○九號
    函影本乙份、融資融券契約書影本乙份、臺北郵局第四十三支局第二六四九號存
    證信函影本乙件為證。
乙、被告方面：
    被告未於言詞辯論期日到場，亦未提出書狀作何聲明或陳述。
    理      由
一、依卷附兩造簽訂之「融資融券契約書」第十一條載明：「如因本契約訴訟時，以
    乙方營業場所所在地之法院為管轄法院」事項，是兩造合意以本院為第一審管轄
    法院，故本院自應依法審理判決；又本件被告未於言詞辯論期日到場，核無民事
    訴訟法第三百八十六條所列各款情形，爰准原告之聲請，由其一造辯論而為判決
    ，合先敘明。
二、本件原告主張被告於八十六年十一月四日經由金豪證券公司介紹向原告申請開立
    股票信用交易帳戶，辦理有價證券買賣融資融券事宜，雙方並簽訂有融資融券契
    約書，依該融資融券契約書第一條規定：「甲方( 即被告 )向乙方( 即原告 )融
    資融券所生權利義務，應依乙方融資融券業務操作辦法，及有關法令規章之規定
    辦理。」，嗣被告先後於八十八年六月十六日、同月十七日及同月二十二日，向
    原告請求融資買進優美公司股票共計四十三萬三千股，並向原告融資借款二百八
    十五萬六千元，約定融資利率為百分之九點七五，後因股市不佳，股價連續下跌
    ，導致被告融資擔保品不足法定維持率百分之一百二十，原告乃依融資融券業務
    操作辦法第二十二條第二項第一款規定「若通知送達之二個營業日內，委託人整
    戶擔保維持率仍未達百分之一百二十，且未補繳差額，本公司即自第三營業日起
    處分其擔保品」，而於同年十月十一日寄發補繳通知，要求被告於同年十月十三
    日前補足差額，詎被告逾期未為補繳，原告即依融資融券契約書第六條之約定，
    於同年十月二十一日及同月二十五日委託金豪證券公司處分擔保品，並於同年十
    月二十一日賣出優美公司股票七萬二千股，及於同月二十五日賣出優美公司股票
    三十六萬一千股，所得金額一百四十八萬三千六百六十元經抵充融資借款、利息
    及給付證券商之手續費後，被告尚欠原告融資借款一百四十七萬五千六百一十四
    元未償，依規定被告應於各成交日之次二營業日( 即十月二十五日及同月二十七
    日 )前清償，惟因被告屆期仍未為清償，復經原告於同年十二月二日寄發臺北郵
    局第四十三支局第二六四九號存證信函催告被告清償，被告仍置之不理之事實，
    業據其提出環華證券金融股份有限公司融資融券業務操作辦法、融資買進明細表
    、環華證券金融股份有限公司八十七年二月十三日環營字第五三號函、追繳通知
    書抄本及大宗掛號函件存根聯、差額計算明細表、金豪證券公司八十八年十月二
    十一日金審字第二九三號函及八十八年十月二十五日金審字第二九八號函、環華
    證券金融股份有限公司八十七年十月二十三日環業字第○○九號函、融資融券契
    約書、臺北郵局第四十三支局第二六四九號存證信函等影本各一件及環華證券金
    融股份有限公司融資買進彙計表三份為證，核屬相符，被告未到庭陳述，復未提
    出書狀答辯以供本院斟酌，則原告主張之事實，自堪信為真實。
三、按「甲方( 即被告 )向乙方( 即原告 )融資融券所生權利義務，應依乙方融資融
    券業務操作辦法，及有關法令規章之規定辦理。」「甲方之融資融券，如未依規
    定補繳融資融券差額，乙方均應委託證券商在證券市場，處分甲方提供之各項擔
    保品；甲方同意負擔各項處分之有關費用，如有任何差額並負責補足。處分擔保
    品時，甲方同意受託證券商在接到乙方之書面或電話委託後，於指定處分日開市
    時起，以限價委託申報，如申報未成交，次一營業日應繼續申報，至成交為止。
    」「乙方應向甲方收取之融資利息按甲方融資融券成交日後第二營業日迄清償前
    一日之日數計算；利率如經調整時，甲方已融資融券尚未結清部分，乙方均自調
    整之日起，按調整後利率計收，計付利息，融資利息於甲方償還融資時，本息一
    次償還，甲方如超過規定期限未償還融資，乙方並按核定利率百分之十加收違約
    金。」。是本件被告以融資融券方式所購買之優美公司股票，既因不足法定維持
    率，而於原告通知補足差額後，卻仍未補繳，原告自得依融資融券契約書第六條
    之約定，處分該擔保品。從而，原告依融資融券契約書第七條之約定，請求被告
    給付融資借款一百四十七萬五千六百一十四元，及其中融資股數七萬二千股於八
    十八年十月二十一日委託金豪證券公司出售後不足差額二十萬七千零六十一元部
    分自八十八年十月二十五日起至清償日止，其餘融資股數三十六萬一千股於八十
    五年十月二十五日委託金豪證券公司出售後不足差額一百二十六萬八千五百五十
    三元部分自同年十月二十七日起至清償日止，均按原告報經財政部證券暨期貨管
    理委員會核備融資利率年息百分之九點七五計算之利息，及按核定利率百分之十
    加收融資違約金，為有理由，應予准許。
三、據上論結，原告之訴為有理由，依民事訴訟法第三百八十五條第一項前段、第七
十八條，判決如主文。
中      華      民      國    八十九    年      六      月    二十六    日
                                 民事第二庭法      官  王佳惠
右正本證明與原本無異
如不服本判決應於送達後二十日內向本院提出上訴狀
中      華      民      國    八十九    年      六      月    二十九    日
                                           書  記  官  林碧華


司法院資訊處製作；財團法人民間司法改革基金會備份。
